【裁判字號】    88,自,1314
【裁判日期】    890211
【裁判案由】    侵占
【裁判全文】
臺灣臺中地方法院刑事判決                        八十八年度自字第一三一四號
    自  訴  人  甲○○○機車租賃有限公司
    代  表  人  張枝萬
    被      告  乙○○
右列被告因侵占案件，經自訴人提起自訴，本院判決如左：
    主  文
乙○○無罪。
    理  由
一、自訴意旨略以：被告乙○○於民國七十九年五月五日，意圖為自己不法之所有，
    向自訴人甲○○○機車租賃有限公司要約以動產擔保交易附條件買賣之分期付款
    方式，購買山葉廠牌，車牌號碼000－0000號之重型機車乙輛，自訴人基
    於信賴原則，不疑有他，同意被告以附條件分期付款之方式買賣，約定價金為新
    台幣（下同）六萬零二百十六元，分十二期給付每月一期，每期付款五千零十八
    元，雙方約定機車之存放地點為被告當時之住居所即台中縣大里市○○路○段一
    九○巷二號，且在價金未付清以前，機車之所有權仍屬自訴人所有，被告僅得依
    約占有使用該機車，不得任意遷移或為其他處分，豈料，被告於取得買賣標的物
    後，僅支付一期款項後，即拒不依約繳付，迭經催索，詎被告迄今仍遲遲不依約
    付款，亦不返還機車；因認被告乙○○涉犯刑法第三百三十五條第一項之侵占罪
    嫌云云。
二、按犯罪事實應依證據認定之，無證據不得推定其犯罪事實，刑事訴訟法第一百五
    十四條定有明文。而刑事訴訟法上所謂認定犯罪事實之證據，係指足以認定被告
    確有犯罪行為之積極證據而言，該項證據自須適合於被告犯罪事實之認定，始得
    採為斷罪資料，最高法院二十九年上字第三一０五號著有判例。又認定犯罪事實
    所憑之證據，無論係直接證據或間接證據，其為訴訟上之證明，須於通常一般之
    人均不致有所懷疑，而得確信其為真實之程度者，始得據為有罪之認定，倘其證
    明尚未達到此一程度，而有合理之懷疑存在，復無其他調查途徑可尋，法院即應
    為無罪之判決，最高法院七十六年台上字第四九八六號著有判例。
三、訊據被告乙○○堅決否認有何前開侵占之犯行，辯稱：伊因後來沒有工作，無力
    繼續繳交款項，之後於八十六年七月間搬遷至台北縣八里鄉，當時並未告知自訴
    人，機車業已損壞，不知去向，伊不記得曾與自訴人簽立動產擔保交易法之附條
    件買賣契約，亦未約定機車停放地點，若事先約定機車不得遷移，伊就不會向自
    訴人購買等語，以資為辯。
四、經查：自訴人雖指稱被告乙○○曾經簽立動產擔保交易法之附條件買賣約定書，
    既經被告乙○○否認，而自訴人又未能提出附條件買賣約定書以資佐證，自難據
    以自訴狀之陳述認定被告乙○○係屬動產擔保交易法上之債務人，則雙方間僅係
    民事上之分期付款買賣關係，被告乙○○自無動產擔保交易法第三十八條之成立
    問題；又被告乙○○對於購買機車積欠車款未繳之事，並未否認，僅稱係因無力
    清償，事後亦經展現誠意，與自訴人達成和解，此有和解書一份在卷可稽，而自
    訴人亦當庭表明原諒之意，且自訴人提起本件自訴，係因被告乙○○未如期繳納
    價款，並無其他具體事證，足認被告乙○○有何不法所有之意圖及侵占入己之行
    為，自難僅憑被告乙○○未如期繳付價款，即逕認被告乙○○有何侵占之行為，
    是以，被告乙○○前開所辯，應堪置信。此外，復查無其他積極事證足資證明被
    告乙○○有何故意侵占之不法意圖及行為，尚難僅憑自訴人之指訴，即率認被告
    乙○○有何侵占之犯行，揆諸前揭規定及實務見解，被告乙○○前揭犯罪應屬不
    能證明，爰為無罪判決之諭知。
據上論斷，應依刑事訴訟法第三百四十三條、第三百零一條第一項，判決如主文。
中      華      民      國      八十九      年    二    月      十一    日
                                臺灣臺中地方法院刑事第四庭
                                    法  官  巫  淑  芳
右正本證明與原本無異。
如不服本判決，應於判決送達後十日內向本院提出上訴狀，上訴於臺灣高等法院臺中
分院( 須附繕本 )。
                                    書記官
中      華      民      國      八十九      年    二    月      十五    日


司法院資訊處製作；財團法人民間司法改革基金會備份。
